臺灣高等法院民事裁定
111年度抗字第549號
抗  告  人  賴軒辰  



相  對  人  吳毓慶  

上列當事人間確定訴訟費用額聲明異議事件，抗告人對於中華民
國111年2月25日臺灣臺北地方法院111年度事聲字第11號裁定提
起抗告，本院裁定如下：
    主  文
抗告駁回。
抗告訴訟費用由抗告人負擔。
    理  由
一、按經准予訴訟救助者，於終局判決確定或訴訟不經裁判而終
    結後，第一審受訴法院應依職權以裁定確定訴訟費用額，向
    應負擔訴訟費用之當事人徵收之，民事訴訟法第114條第1項
    前段定有明文。又訴訟救助之聲請經准許後，僅發生聲請人
    得暫免繳納訴訟費用，由國庫先行墊付之效力，同法第110
    亦定有明文。準此，一旦本案訴訟確定或終結後，若聲請訴
    訟救助之人有應負擔訴訟費用之情形，法院應向其徵收，並
    非謂聲請人嗣後毋庸負擔應納之訴訟費用。另法院依聲請以
    裁定確定之訴訟費用額，應於裁定送達之翌日起，加給按法
    定利率計算之利息，此觀民事訴訟法第91條第3項之規定即
    明。其立法理由旨在促使當事人早日自動償付其應賠償對造
    之訴訟費用，故在當事人無力支付訴訟費用時，雖由國庫暫
    時墊付，然法院依民事訴訟法第114條第1項規定，依職權裁
    定確定訴訟費用額，同屬確定訴訟費用額之程序，亦應基於
    同一理由而類推適用同法第91條第3項規定加計法定遲延利
    息（臺灣高等法院暨所屬法院94年法律座談會民事類提案第
    34號問題二研討結果參照）。次按如原告起訴聲明已有一部
    撤回、變更、擴張或減縮等情形後，法院始為訴訟標的價額
    之核定者，即應祇以核定時尚繫屬於法院之原告請求判決範
    圍為準，據以計算訴訟標的之價額，徵收裁判費用（最高法
    院95年度台抗字第689號裁定意旨參照）。又法院以裁定確
    定訴訟費用額，應受確定判決所命當事人負擔訴訟費用內容
    之拘束，即使當事人之一方就確定判決提起再審之訴，於原
    確定判決經再審之訴廢棄或變更確定前，該確定判決之效力
    尚不受影響。
二、抗告意旨略以：伊於原法院對相對人提起侵權行為損害賠償
    訴訟（案號：106年度重訴字第1507號，下稱本案訴訟），
    伊已於法定期間內提起再審，本案訴訟尚未確定，原法院司
    法事務官於111年1月3日所為110年度司他字第496號裁定（
    下稱原處分）確定伊應負擔本案訴訟費用額新臺幣（下同）
    50萬874元，及自原處分送達之翌日起至清償日止，按年息5
    ％計算之利息，於法不合，伊提出異議，經原裁定駁回，原
    裁定顯有違誤，爰求予廢棄等語。　　
三、經查：　　
　㈠抗告人對相對人提起本案訴訟，請求相對人給付1,000萬元本
    息，經原法院106年度重訴字第1507號判決，相對人應給付
    抗告人318萬8,320元本息，駁回抗告人其餘之訴，並諭知第
    一審訴訟費用由相對人負擔32％，餘由抗告人負擔（下稱106
    年重訴字第1507號判決）。抗告人就其敗訴中之206萬2,452
    元本息部分提起上訴，並追加請求相對人給付1,590萬3,905
    元本息，經本院先以108年度聲字第331號准予訴訟救助，嗣
    以108年度重上字第516號判決，相對人應再給付抗告人24萬
    5,363元本息，106年重訴字第1507號判決關於該部分訴訟費
    用之裁判廢棄，駁回抗告人其餘上訴及追加之訴，並諭知上
    開廢棄之第一審訴訟費用部分，由相對人負擔；第二審訴訟
    費用，由相對人負擔12％，餘由抗告人負擔；追加之訴訴訟
    費用由抗告人負擔（下稱108年重上字第516號判決）。抗告
    人對於敗訴部分提起上訴，經最高法院於110年10月6日以11
    0年度台上字第2282號裁定駁回抗告人上訴，並諭知第三審
    訴訟費用由抗告人負擔，而告確定（下稱110年台上字第228
    2號裁定），業經本院依職權調閱本案訴訟卷宗查明屬實，
    堪予認定。又本案訴訟確定判決既未經再審之訴廢棄或變更
    ，則抗告人自應受該確定判決所命負擔訴訟費用內容之拘束
    ，抗告人主張：伊已於法定期間內對本案訴訟提起再審，本
    案訴訟尚未確定云云，洵非可採。
　㈡原處分確定抗告人及相對人就本案訴訟應負擔之訴訟費用額
    依據為50萬874元、3,869元，並類推適用民事訴訟法第91條
    第3項規定，加計法定遲延利息，相對人未聲明不服，抗告
    人雖先後提出異議、抗告，但其理由均未指摘原處分命其負
    擔之訴訟費用額有何不當，本院爰逕予援用。
四、綜上所述，原處分命抗告人就本案訴訟應繳納訴訟費用50萬
    874元，及加計自原處分送達之翌日起至清償日止，按年息
    百分之5計算之利息，並無不合。抗告人對原處分提出異議
    ，為無理由，原裁定駁回其異議，自無違誤。抗告意旨仍執
    前詞指摘原裁定不當，聲明廢棄，為無理由，應予駁回。
五、據上論結，本件抗告為無理由，爰裁定如主文。　
中　　華　　民　　國　　111 　年　　5 　　月　　31　　日
                  民事第二十一庭
                      審判長法  官  翁昭蓉
                            法  官  羅惠雯
                            法  官  林哲賢
正本係照原本作成。
本裁定除以適用法規顯有錯誤為理由外，不得再抗告。如提起再
抗告，應於收受送達後10日內委任律師為代理人向本院提出再抗
告狀。並繳納再抗告費新臺幣１千元。
中　　華　　民　　國　　111 　年　　5 　　月　　31　　日
 
　　　　　　　　　　　　  　書記官  陳盈真